臺灣高等法院交通事件裁定　　　　　　100年度交抗字第487號
抗 告 人即
原處分機關　交通部公路總局臺北區監理所蘆洲監理站
受處 分 人　許銓
上列抗告人因受處分人違反道路交通管理處罰條例案件，不服臺
灣板橋地方法院一００年度交聲字第五一０號，中華民國一百年
三月四日裁定（原處分案號：交通部公路總局臺北區監理所蘆洲
監理站北監蘆字第裁四六─Ｃ00000000號裁決書），提
起抗告，本院裁定如下：
    主  文
抗告駁回。
    理  由
一、原裁定意旨略以：
（一）本件受處分人許銓於民國九十九年七月二十六日凌晨二
      時三十分許，騎乘車號ＢＦＣ─０八五號重型機車，行經
      新北市○○區○○路四段三九０巷二號前時，因有「汽車
      駕駛人酒精濃度超過規定標準（０．五五以上）」之違規
      行為，經警舉發違規。抗告人即原處分機關交通部公路總
      局臺北區監理所蘆洲監理站調查後認受處分人「汽車駕駛
      人酒精濃度超過規定標準（０．五五以上）」之違規情節
      屬實，依道路交通管理處罰條例第三十五條第一項第一款
      規定，裁處受處分人罰鍰新臺幣（下同）四萬五千元，並
      施以道安講習、吊扣駕駛執照十二個月。
（二）按汽車駕駛人飲用酒類後其吐氣所含酒精濃度超過每公升
      ０．二五毫克以上者，不得駕車，道路交通安全規則第一
      百十四條第二款定有明文；次按汽車駕駛人，駕駛汽車經
      測試檢定酒精濃度超過規定標準者，處一萬五千元以上六
      萬元以下罰鍰，並當場移置保管該汽車及吊扣其駕駛執照
      一年，且應接受道路交通安全講習，道路交通管理處罰條
      例第三十五條第一項第一款、第二十四條第一項第二款亦
      規定甚明。又檢察官以同一事實對酒後駕車之行為人為緩
      起訴處分者，因受處分人於緩起訴期間內，若有刑事訴訟
      法第二百五十三條之三第一項規定之情形，檢察官尚得依
      職權撤銷原處分，繼續偵查或起訴，是於緩起訴之猶豫期
      間內，受處分人之刑事訴追程序仍未終局確定，必須受檢
      察官持續觀察。其緩起訴處分一旦經檢察官撤銷，並依法
      追訴，法院仍得依審理結果，為受處分人有罪科刑之裁判
      。是於緩起訴期間未確定期滿前，其是否會受刑事處罰以
      及所受「刑事法律處罰」之內容均未告確定。亦即在緩起
      訴期間內即猶豫期間期滿前，該緩起訴處分仍有被撤銷之
      可能，此時原處分機關若依法為行政裁決，將使受處分人
      有同時遭受行政處罰及刑事訴追之危險，顯與行政罰法第
      二十六條規定之立法意旨相違背，應認不得為之，始符其
      「一事不二罰」之意旨。準此，依行政罰法第二十六條之
      立法意旨，在緩起訴處分尚未實質確定前（即緩起訴猶豫
      期間經過而未經撤銷），行政機關尚無進一步為行政裁罰
      之餘地，以免牴觸前述「一行為不二罰原則」（詳臺灣高
      等法院暨所屬法院九十八年法律座談會刑事類提案第二四
      號結論參照）。復按交通法庭認為聲明異議無理由者，應
      以裁定駁回之；交通法庭認為聲明異議有理由或聲明異議
      雖無理由而原處分不當或違法者，應以裁定將原處分經聲
      明異議部分撤銷，並自為裁定，道路交通事件處理辦法第
      十八條、第十九條前段亦分別有明文規定。
（三）受處分人許銓因前揭時、地酒後駕車之同一違規行為涉
      犯刑法第一百八十五條之三酒後駕車之公共危險罪，業經
      臺灣板橋地方法院檢察署檢察官以九十九年度速偵字第四
      八三八號為緩起訴處分確定，緩起訴期間為一年（緩起訴
      期間自九十九年九月一日起至一百年八月三十一日止），
      受處分人應於緩起訴處分確定後經該署通知三個月內向公
      庫支付六萬元等情，有臺灣板橋地方法院檢察署九十九年
      十月十三日板檢玉草九九緩四一二三號函、臺灣板橋地方
      法院檢察署檢察官執行緩起訴處分命令通知書、臺灣板橋
      地方法院檢察署檢察官以九十九年度速偵字第四八三八號
      為緩起訴處分書等附卷可稽，循此以觀，緩起訴期間自九
      十九年九月一日起算，惟需至一百年八月三十一日始實質
      確定，則在緩起訴處分期間尚未期滿而未實質確定前，抗
      告人就同一事件裁處受處分人罰鍰四萬五千元之處分，依
      前揭說明，顯與行政罰法第二十六條第二項「一事不二罰
      」之規定有違，即難謂適法。
（四）綜上所述，抗告人於緩起訴處分期間對受處分人裁處罰鍰
      四萬五千元部分，於法不合，受處分人異議為有理由，原
      審將原處分關於裁處罰鍰部分予以撤銷。
二、抗告意旨略以：本件受處分人許銓違反道路交通管理處罰
    條例第三十五條規定，同時觸犯刑法第一百八十五條之三規
    定，經臺灣板橋地方法院檢察署檢察官以九十九年度速偵字
    第四八三八號為緩起訴處分確定，緩起訴期間為一年（緩起
    訴期間自九十九年九月一日起至一百年八月三十一日止），
    故本案尚在緩起訴處分期間，其刑事法律尚未確定，交通法
    庭當依循前開會議結論，不得為道路交通管理處罰條例第三
    十五條第八項補差額之裁定，亦即不得在緩起訴處分期間屆
    滿前逕為不得再對異議人裁處罰鍰之裁定，故本件裁定適用
    法令尚有未洽，為此提出抗告，請撤銷原裁定云云。
三、經查本件抗告意旨亦認定原審裁定主文欄內，對抗告機關有
    關裁處罰鍰部分予以撤銷部分並不爭執，僅係爭執原裁定於
    理由欄第三項（四）之最末陳述即「而本件異議人已於一百
    年一月十四日依檢察官命令繳付緩起訴處分金六萬元予國庫
    ，有臺灣高等法院被告前案紀錄表一紙在卷可憑，是其既已
    支付超過道路交通管理處罰條例第九十二條第三項等所定罰
    鍰基準之金額，依該條例第三十五條第八項之規定，原處分
    機關於緩起訴期間屆滿後，自同應不得再對異議人裁處罰鍰
    ，併此敘明。」（詳原審裁定第四頁至第五頁），然查上開
    陳述內容，係原審於理由欄內所陳述之法律意見，原處分機
    關並不受拘束，此由原審裁定並未於主文欄內諭知「原處分
    機關於緩起訴期間屆滿後，自同應不得再對異議人裁處罰鍰
    。」可知，故原處分機關於本案受處分人緩起訴期間確定期
    滿後，仍得依法令規定行事，是抗告意旨以本案尚在緩起訴
    處分期間，其刑事法律尚未確定，交通法庭竟在緩起訴處分
    期間屆滿前逕為不得再對異議人裁處罰鍰之裁定云云，自無
    理由，應予駁回。
四、應依道路交通管理處罰條例第八十九條，道路交通事件處理
    辦法第二十五條，刑事訴訟法第四百十二條，裁定如主文。
中    華    民    國   100    年    4     月    13    日
                  刑事第十八庭審判長法  官  吳鴻章
                                    法  官  林銓正
                                    法  官  曾淑華
以上正本證明與原本無異。
不得再抗告。
                                    書記官  王增華
中    華    民    國   100    年    4     月    13    日